臺灣高等法院刑事判決
109年度上易字第1150號
上  訴  人  
即  被  告  邱啓豪



上列上訴人即被告因詐欺案件，不服臺灣桃園地方法院106年度
易字第1506號，中華民國109年4月8日第一審判決（起訴案號：
臺灣桃園地方檢察署105年度偵字第27706號），提起上訴，本院
判決如下：
    主  文
上訴駁回。
    事  實
一、邱啓豪意圖為自己不法之所有，基於詐欺取財之犯意，於民
    國104年3至5月間，接續向張雍胤佯稱：願與張雍胤合夥經
    營二手車買賣之中古車行、其有如附表所示之汽車可供經營
    ，但需由張雍胤先墊支款項云云，張雍胤因先前與邱啓豪合
    作過中古車買賣並分潤成功之經驗，且親自或由友人莊豐洲
    看到如附表所示之汽車，邱啓豪亦帶莊豐洲去看預定供中古
    車行所用之土地與權狀，致張雍胤陷於錯誤，於如附表所示
    之時間，交付如附表所示之款項（合計新臺幣〈下同〉790萬
    元）予邱啓豪。邱啓豪則開立面額200萬元、500萬元各1張
    之本票予張雍胤，又訛稱會將上開汽車中之1台過戶予黃煥
    修，以堅張雍胤之信。直至同年10月，上開汽車均未見下落
    ，邱啓豪亦未出現或履行，張雍胤始知受騙。
二、案經張雍胤告訴臺灣桃園地方檢察署檢察官偵查起訴。　
    理  由
壹、程序方面
一、審理範圍
    本件檢察官起訴上訴人即被告邱啓豪分別以數行為，就起訴
    書犯罪事實一附表1至3均涉犯刑法第339條第1項之詐欺取財
    罪嫌，原審審理後，就前揭事實欄部分予以論罪科刑，就原
    起訴書犯罪事實一附表1至2部分為無罪之諭知，被告僅就前
    揭事實欄部分提起上訴，檢察官並未提起上訴，是本院僅就
    前揭事實欄部分進行審理，合先敘明。
二、證據能力
  ㈠按被告以外之人於審判中滯留國外或所在不明而無法傳喚或
    傳喚不到者，其於檢察事務官、司法警察官或司法警察調查
    中所為之陳述，經證明具有可信之特別情況，且為證明犯罪
    事實之存否所必要者，得為證據。刑事訴訟法第159條之3第
    3款定有明文。證人張紹虎於檢察事務官調查中所為之陳述
    ，固屬被告以外之人於審判外之言詞陳述，惟於本院審理時
    經傳喚、拘提均未到庭，致無法到庭為交互詰問，有本院之
    送達證書、桃園市政府警察局八德分局110年12月17日德警
    分刑字第1100034339號函檢附之拘票及報告書在卷為憑。本
    院審酌證人張紹虎於偵查筆錄製作完畢後，經其親閱確認無
    訛始簽名，足認該偵查筆錄係出於其真意所為之陳述，作成
    過程中並無違法、不當之處或證明力明顯過低之瑕疵，又其
    於偵查時檢察事務官前所為之陳述最接近案發之初，陳述時
    記憶最為清楚，具有可信之特別情況，且涉關本案被告被訴
    犯罪事實存否相關待證事項，與證明本案犯罪事實存否有必
    要性，依刑事訴訟法第159條之3 第3款之規定，具有證據能
    力，得為本案證據。
  ㈡被告以外之人於審判外之陳述，雖不符刑事訴訟法第159條之
    1、159條之2、159條之3、159條之4等規定，而經當事人於
    審判程序同意作為證據，法院審酌該言詞陳述或書面陳述作
    成時之情況，認為適當者，亦得為證據。當事人、代理人或
    辯護人於法院調查證據時，知有第159條第1項不得為證據之
    情形，而未於言詞辯論終結前聲明異議者，視為有前項之同
    意，刑事訴訟法第159條之5定有明文。本案當事人就下述其
    餘供述證據方法之證據能力，均未於言詞辯論終結前聲明異
    議，而經本院審酌各該證據方法之作成時，並無其他不法之
    情狀，均適宜為本案之證據，依刑事訴訟法第159條之5之規
    定，有證據能力。
  ㈢至於其餘資以認定本案犯罪事實之非供述證據，亦查無違反
    法定程序取得之情形，依刑事訴訟法第158條之4反面規定，
    應具證據能力。　　　
貳、實體方面
一、訊據被告固坦承有收受告訴人張雍胤之如附表所示之金額，
    惟矢口否認有何詐欺取財之犯行，辯稱：伊沒騙告訴人，也
    沒有要開中古車行，土地資料是伊與莊豐洲的朋友許開博討
    論開設資源回收場，並非中古車行，伊向莊豐洲借款時，都
    必須提出汽車行照及汽車使用證件才能借錢，本票一定會簽
    給莊豐洲或告訴人，讓渡書及汽車買賣合約書都是以當鋪模
    式簽署，車子沒還錢時，他們有權利把車子賣掉，之後伊不
    知道張紹虎沒繳紅色法拉利欠和欣的車款，和欣把車拖走，
    那三台車都被和欣、中租及另一家銀行拖走云云。惟查：
　㈠本件被告確有施用詐術而為本件詐欺犯行，茲分述如下：
　⒈證人即告訴人於原審審理證稱：伊在103年至104年3月前曾一
    起合作買賣中古車成功過，之後被告有提到母親有一塊地可
    以作為開設中古車行之用，證人莊豐洲有跟被告在104年3月
    去八德現場看土地，被告也有母親權狀給伊等看過，之後為
    了與被告一起開中古車行陸續交付200萬元、90萬元、500萬
    元予被告用來買附表編號1所示之汽車（BMW牌，俗稱大七之
    型號，車牌號碼000-0000號，黑色）、附表編號2所示之汽
    車（BENZ牌，型號為C63，車牌號碼000-0000號，白色）、
    附表編號3所示之汽車（法拉利牌，車牌號碼000-0000號，
    紅色），被告有開立面額各為200萬元、500萬元之本票給伊
    ，三台車也都有拍照存證。BMW牌汽車有擺在伊處所一段時
    間，被告說客戶要看，就讓被告開走；被告有開法拉利牌汽
    車給伊看，之後被告開回被告家地下室放，證人莊豐洲有去
    看，BENZ牌汽車伊沒看過，被告說有改過，要過戶給預計擔
    任中古車行副店長的黃煥修，但沒過戶。200萬元是買BMW牌
    汽車，被告說被告不方便，叫伊先買，買BENZ牌C63，被告
    說伊跟被告一人各90萬元，買法拉利牌汽車，金額900萬元
    ，被告說錢會卡住，伊分攤500萬元分期給付，被告分攤400
    萬元。但一直到10月底，被告都沒再出現，伊等才知道不可
    能了等語（見原審106年易字1506號卷【下稱原審卷】卷一
    第84至91頁）。
  ⒉證人莊豐洲於原審審理時證稱：被告之前跟告訴人有順利買
    賣中古車及分紅，被告跟告訴人講說要開中古車行，要拿母
    親的土地創業，兩人說好被告會出錢出地、告訴人出錢，被
    告提出母親土地之謄本給告訴人看，伊有看過土地謄本，被
    告也有帶伊去八德現場看土地。之後被告跟告訴人說有一台
    大七200萬元買，因為告訴人出錢，車也放在告訴人這邊，C
    63就是一人一半，資金各出90萬元，因為車子改裝過，被告
    說要先去改，不然車子無法過戶。法拉利的部分就是陸續分
    期，從5月至9月，告訴人出500萬元，被告出400萬元。這三
    台車伊都有看過等語（見原審卷一第91頁背面至第103頁）
    。
　⒊證人張紹虎於偵查中證稱：伊用BMW牌汽車跟被告借80萬元，汽車被被告牽走，被告告訴伊，車子在金主那邊，伊用45萬元去贖，被告還有來借BMW牌汽車幾次，每次都是說要作帳用，伊拿回這台車後，交給朋友賣掉；BENZ牌汽車，是被告叫伊幫忙調，被告說客人在考慮，就把車還回來，後來又催伊說客人要看車，伊又去跟同行調車，被告有要伊跟電話裡的人說：這台車是伊跟被告一起買的，但資金不夠。被告要求伊說這些話，並告知其他的不要多說，後來伊就不再接被告及該人的電話，後來伊把車子還給同行；法拉利牌汽車是伊向朋友買的，是以俄德光公司的名義向和欣租賃貸款約1000萬元，俄德光公司負責人需款周轉，以該車向伊借500萬元，伊詢問被告後，被告答應借500萬元，伊就拿這台車給被告，但被告拖很久才給伊450萬元，在104年7、8月間伊拿錢給被告贖回這台車，之後車子交給伊朋友處理，應該也已經賣掉等語（見104年度他字第7665號偵查卷【下稱他字卷】卷二第76至77頁）。
　⒋又被告確有簽立面額各為200萬元、500萬元之本票予告訴人，而前揭BENZ牌汽車亦曾預定過戶予黃煥修等情，有上開本票、買賣合約在卷可參（見他字卷一第20頁、第21頁）。
　⒌參以被告於偵查中供稱：伊原本要跟莊豐洲開二手中古車行
    ，告訴人是莊豐洲的老闆，告訴人確實有拿200萬元、90萬
    元、50萬元等現金給伊，是有要將車子登記給黃煥修的事，
    但未完成登記等語（見他字卷一第108頁）。
　⒍綜合上情，足見本件應係被告自證人張紹虎處取得上開三台汽車後，明知上開汽車不可能用來開中古車行，竟藉先前與告訴人合作賣車成功之經驗，讓告訴人、證人莊豐洲看到上開汽車，並出示母親之土地權狀及帶看土地，讓告訴人誤信被告確與其合作開設中古車行，並開立上開本票予告訴人、提供BENZ牌汽車將過戶給黃煥修之買賣合約書，使告訴人陷於錯誤，而先後交付200萬元、90萬元及500萬元無訛。被告確有施用詐術而為本件詐欺犯行。
　㈡被告雖以前詞置辯，惟：
　⒈關於證人張紹虎交付如附表所示之三台汽車予被告之緣由，
    業經證人張紹虎證述如前。而依證人張紹虎之證述，除附表
    編號3之法拉利牌汽車係向被告商借500萬元而交付該車予被
    告外，附表編號1之BMW牌汽車雖曾因向被告借款遭被告取走
    ，但在證人張紹虎贖回後，被告曾多次以作帳為由多次借車
    ；附表編號2之BENZ牌汽車則是被告要求證人張紹虎向他人
    調車等情，就附表編號1、2之汽車均非向被告借款而交付車
    輛。此與被告所稱附表所示之三台汽車均係證人張紹虎透過
    被告向他人借款而交付並不相同，則被告辯稱附表所示之三
    台汽車均係證人張紹虎透過被告向告訴人借款而交付云云，
    即非無疑。
　⒉而證人張紹虎於105年8月10日偵查中證稱：伊從103年年底跟
    被告陸續借約1千萬元，被告是算約1個月3分利，會跟伊要
    擔保品，而因伊都已還清，已無任何擔保品在被告處。明細
    表編號1至12是伊交給被告之支票，因為被告說需要這些支
    票，會自己過票，編號1到編號7的支票被告有把錢存進伊中
    國信託的帳戶，讓他人過票，編號8到編號12之支票是伊聽
    說被告不見了，就去撤銷委託付款等語（見他字卷二第72至
    73頁），且有支票兌現、歸還明細表及支票存根照片（載明
    「借」、或「借作帳」、「借對帳」等字）、抵押權內容變
    更代辦費服務收費明細表、日新地政士事務所代繳規費及服
    務費收據、不動產抵押借款交款明細表（載明張紹虎借款）
    等件在卷可參(見他字卷二第44至59頁)。
　⒊又關於被告與張紹虎之往來關係，被告於105年3月29日偵查
    中先供稱：伊自103年11月底起，向他人借錢來投資張紹虎
    公司1800多萬元，但從來沒有拿回錢，因為張紹虎一直騙伊
    等語（見他字卷一第87頁）；於105年10月25日偵查中供稱
    ：附表所示三台汽車沒有要開二手車行，是張紹虎交給伊請
    伊借錢等語（見他字卷二第101頁）；嗣於106年5月25日偵
    查中改稱：張紹虎有跟伊借錢跟邀伊投資，伊實際投入的金
    額約2千多萬元以上，是借款加投資等語（見105年度偵字第
    27706號偵查卷第69頁）；於原審準備程序時辯稱：伊借給
    張紹虎2、3千萬元，張紹虎每月會還本金，也會分紅給伊等
    語（見原審卷一第27頁）；於同次準備程序時又改稱：伊都
    沒拿到張紹虎的分紅，伊把錢借給張紹虎，張紹虎在綠色節
    能公司幫伊安插一個職位等語（見原審卷一第27頁）；再於
    同次準備程序時再改稱：第一次投資張紹虎時，當初張紹虎
    跟伊借600萬元說工廠要生產LED燈管，張紹虎說是投資亞力
    電機集團。之後張紹虎跟伊借錢說要買車做投資。張紹虎只
    還一次錢，該次是伊跟星展當鋪一起借給張紹虎的等語（見
    原審卷一第49頁），但經原審提示其於偵查中指稱張紹虎是
    說要投資亞力貿易等情後，當庭改稱：張紹虎是說要投資亞
    力貿易（見原審卷一第49頁）；最後又於原審審理時反稱：
    張紹虎在104年11月16日之前，都有正常還利息錢給伊等語
    （見原審卷二第50頁背面）。被告屢次說詞，就其與張紹虎
    往來之關係及原因、金額、曾否獲得還款或所謂分紅等節前
    後不一，亦與證人張紹虎所述不相符。
　⒋又依被告所述，附表所示之三台汽車均係證人張紹虎透過被
    告向告訴人借款而交付，並提出發票人為證人張紹虎之支票
    及融資車輛租賃契約書等為證（見本院卷第87至89、153至1
    61頁），然支票取得原因眾多，尚無法因被告提出支票影本
    即得證明前揭支票係證人張紹虎為借款而交付予被告。而金
    祐科技有限公司曾就附表編號3之法拉利牌汽車向和欣小客
    車租賃股份有限公司(下稱和欣公司)辦理融資性租賃契約，
    因金祐科技有限公司自105年5月起未繳付租金，因終止租約
    ，而由和欣公司收回，此有和欣公司109年9月16日109年度
    和法函字第0916號函暨所附之000-0000號車輛租賃契約書及
    租金收入解款明細表在卷可參（見本院卷第95至105頁），
    然亦無從逕認證人張紹虎確有提供附表所示三台汽車予被告
    ，並透過被告向告訴人借款之情事。再者，被告倘確有為證
    人張紹虎而向告訴人借錢，何以均無從提出有關借據或其他
    相關資料，此實與常情有悖。
　⒌被告就其與告訴人之往來關係，前後供述不一
　　而被告於偵查之初曾自承要與告訴人合開中古車行，業如前
    述。其於同次庭訊時又供稱：張紹虎會拿支票給伊貼現，伊
    將支票交給莊豐洲，莊豐洲再把票拿給告訴人，告訴人才拿
    出這3筆錢（200萬元、90萬元、50萬元），張紹虎有把上開
    三輛汽車抵押給伊等語（見他字卷一第108頁）；嗣又改稱
    ：伊拿車向莊豐洲借錢，莊豐洲對伊，伊對證人張紹虎，伊
    跟莊豐洲的做法是每個月還莊豐洲錢，就重簽本票，原本的
    本票就當場撕毀等語（見他字卷二第101頁）；於原審準備
    程序時改稱：伊向告訴人借款，伊每個月由莊豐洲帶伊去還
    錢給告訴人，然後重新開本票，車子是別人的，別人來借錢
    ，伊跟莊豐洲一起賺取中間的利息等語（見原審卷一第26頁
    及背面）；於原審審理時改稱：莊豐洲跟伊一起把上開汽車
    開到告訴人那邊，三台車共借5百萬元，伊跟莊豐洲一起將
    現金全數交給張紹虎，上開汽車於12月陸續被銀行拖走等語
    （見原審卷二第73頁背面）。被告就其與告訴人之往來關係
    ，前後供述亦有不一之處。
　⒍基上種種，顯見被告所辯應屬事後卸責之詞，不足採信。　
　㈢綜上，本案事證明確，被告犯行堪以認定，應依法論科。
三、論罪科刑
  ㈠核被告所為，係犯刑法第339條第1項之詐欺取財罪。
　㈡刑法上所謂接續犯，係指行為人之數行為於同時同地或密切
    接近之時地實行，而侵害同一之法益，各行為之獨立性極為
    薄弱，依一般社會健全觀念，在時間差距上，難以強行分開
    ，在刑法評價上，以視為數個舉動之接續實行，合為包括之
    一行為予以評價，較為合理，始足當之。本件被告對告訴人
    設詞詐騙，使告訴人誤信可合夥開設中古車行、可購入上開
    汽車供中古車行營運，而陸續支付如附表所示之款項，其於
    著手實施該行為當時，侵害同一法益，主觀上顯係基於單一
    之犯意，於密切接近之時間，各舉動間之獨立性極為薄弱，
    依一般社會健全觀念，在時間差距上，難以強行分開，於刑
    法評價上，以視為數個舉動之接續施行而合為包括之一行為
    ，為接續犯。
四、駁回上訴之理由
　㈠原審經審理結果，以被告犯罪事證明確，並審酌被告為自己不法之所有，接續設詞詐騙告訴人，又以讓告訴人或其友人看上開汽車及土地等作為，以為取信，致告訴人陷於錯誤後，交付790萬元之鉅款予被告，被告遂詐得該鉅款，被告還簽立上開本票，以堅告訴人之信，嗣分文未還、取走上開汽車並避不見面，甚屬不該。且被告犯後不但以各種編詞推拖，又未彌補告訴人所受損害，態度極差。兼衡被告犯罪之動機、目的、手段、所生危害、暨其品行、智識程度及生活狀況等一切情狀，量處有期徒刑1年。並說明：未扣案之犯罪所得790萬元，應依刑法第38條之1第1項前段、第3項規定，為沒收、追徵之諭知。經核認事用法及沒收均無違誤，量刑亦屬妥適。
　㈡被告上訴意旨雖否認有詐欺取財之犯行，然此部分業經本院
    說明如前，是被告之上訴並無理由，應予駁回。　
據上論斷，應依刑事訴訟法第368條，判決如主文。
本案經檢察官王齡梓提起公訴，檢察官曾文鐘到庭執行職務。
中　　華　　民　　國　　111 　年　　1 　　月　　12　　日
                  刑事第十一庭  審判長法　官  張江澤
                                      法　官  梁志偉
                                      法　官  章曉文
以上正本證明與原本無異。
不得上訴。
                                      書記官  賴又瑄
中　　華　　民　　國　　111 　年　　1 　　月　　12　　日
附錄本案論罪科刑法條
中華民國刑法第339條
意圖為自己或第三人不法之所有，以詐術使人將本人或第三人之
物交付者，處5年以下有期徒刑、拘役或科或併科50萬元以下罰
金。
以前項方法得財產上不法之利益或使第三人得之者，亦同。
前二項之未遂犯罰之。

附表

編號 時間 （民國） 被告所佯稱可供出售之汽車及價值（新臺幣） 張雍胤受騙而交與被告之金額（新臺幣） 1 104年3月間 BMW牌，車牌號碼000-0000號之黑色自小客車1部，售價為200萬元 200萬元 2 104年4月間 BENZ牌，車牌號碼000-0000號（之後變更為000-0000）之白色自小客車1 部，售價為180萬元 90萬元 3 104年5月間 法拉利牌，車牌號碼000-0000號之紅色自小客車1部，售價為900萬元 500萬元